最高法院刑事判決　　　　　　一○○年度台上字第三三一八號
上　訴　人　侯淑英
選任辯護人　黃重鋼律師
　　　　　　林詠嵐律師
　　　　　　戴國石律師
上列上訴人因違反槍砲彈藥刀械管制條例案件，不服台灣高等法
院高雄分院中華民國九十九年三月十五日第二審更審判決（九十
八年度上更(一)字第一八七號，起訴案號：台灣屏東地方法院檢察
署九十五年度偵字第一００九號），提起上訴，本院判決如下：
    主  文
原判決關於有罪部分撤銷，發回台灣高等法院高雄分院。
    理  由
本件原判決認定上訴人侯淑英基於營利之意圖，販入可發射金屬
具有殺傷力之槍枝二支（槍枝管制編號：0000000000號、000000
0000號，下稱扣案槍枝），未經許可而持有之，並陳列於屏東縣
枋寮鄉○○村○○路○段二二六號其所經營「兵庫商行」之店內
，以供販售，嗣為警在上址查獲，扣押上述槍枝等情；因而撤銷
第一審關於上開部分之科刑判決，改判論上訴人以未經許可，販
賣可發射金屬具有殺傷力之槍枝罪刑。固非無見。
惟查：(一)、客觀上為法院認定事實及適用法律基礎之證據，雖已
調查而其內容尚未明瞭者，即與未經調查無異，如遽行判決，仍
屬應於審判期日調查之證據而未予調查之違法。扣案槍枝，經第
一審送請內政部警政署刑事警察局鑑定結果，認均係以小型二氧
化碳鋼瓶內高壓氣體為發射動力之「空氣長槍」，有該局民國九
十五年十月三十日刑鑑字第0950130200號函可稽，嗣內政部九十
六年一月三十一日內授警字第0960870178號覆第一審函，則謂扣
案槍枝為屬槍砲彈藥刀械管制條例所稱之「其他可發射金屬或子
彈具有殺傷力之各式槍砲」（見第一審訴字第四七七號卷第七四
、七五、七七、一三０頁）；顯見扣案槍枝究屬槍砲彈藥刀械管
制條例第八條所定之「空氣槍」抑或「其他可發射金屬或子彈具
有殺傷力之各式槍砲」，上揭機關之認定難謂一致；且後揭覆函
，對均係「以小型二氧化碳鋼瓶內高壓氣體為發射動力」之扣案
槍枝，何以非屬槍砲彈藥刀械管制條例第八條所定之「空氣槍」
，未為具體說明，並非已盡明瞭，自不足為適用法律之依據。況
上訴人行為後，槍砲彈藥刀械管制條例業於一００年一月五日修
正公布（同月七日生效），其第八條增訂之第六項規定：「犯第
一項、第二項或第四項有關空氣槍之罪，其情節輕微者，得減輕
其刑。」較之修正前條文，應屬有利於行為人。而槍砲彈藥刀械
管制條例第八條所定之「空氣槍」、「瓦斯槍」及「其他可發射
金屬或子彈具有殺傷力之各式槍砲」，其間究應如何區別？就本
件「以小型二氧化碳鋼瓶內高壓氣體為發射動力」之扣案槍枝，
又如何鑑別其屬上揭之何種槍枝？卷內資料迄欠週詳。以上各情
因攸關法律之正確適用，及上訴人訴訟權益之維護，即饒有必要
再向主管或鑑定機關函詢查明，始足據以確認。原審未為查究釐
清，逕認扣案槍枝均屬「其他可發射金屬具有殺傷力之槍枝」，
乃執以論罪，自嫌調查職責未盡及理由欠備。(二)、檢察官就被告
之全部犯罪事實以實質上或裁判上一罪起訴者，因各該部分事實
間互有不可分關係，法院自應就全部事實予以合一審判，如僅就
其中一部分加以審認，而置其他部分於不顧，即屬刑事訴訟法第
三百七十九條第十二款所稱「已受請求之事項未予判決」之違法
。且槍砲彈藥刀械管制條例所規定之販賣行為，並不以販入之後
復行賣出為要件，只須以營利為目的，販入或賣出有一於此，犯
罪即屬既遂。本件檢察官起訴書於犯罪事實欄記載上訴人明知具
殺傷力之瓦斯槍，未經許可不得販賣，竟在網路上向不詳姓名男
子陸續販入數目不詳之瓦斯槍，擺放於其上址店內販售，經警自
該店內扣得制式瓦斯長槍十七支，而認涉犯槍砲彈藥刀械管制條
例第八條第一項之販賣瓦斯槍罪嫌等情。依其所述，似認上訴人
前後販入瓦斯長槍共為十七支，則各該販入槍枝之行為事實，原
即均在起訴及法院審判範圍之內。縱檢察官於第一審行準備程序
時，先後陳稱「被告販入不具殺傷力的槍枝不論罪，而被告販賣
具有殺傷力槍枝的次數縮減為一次」、「被告有再販入00000000
00號之槍枝，被告所涉犯的非法持有槍枝的數量有兩支」各等語
（見第一審上揭卷第二三、一００頁），核僅為檢察官之口頭意
見陳述，並不合刑事訴訟法第二百六十九條所定檢察官撤回起訴
應提出撤回書敘述理由之法定程式，尚難謂發生就已經起訴之部
分犯罪事實撤回起訴，而有消滅訴訟繫屬之效力。本件依原判決
全部之論斷，係僅就上訴人被訴販賣扣案槍枝及非法持有丙槍（
槍枝管制編號：0000000000號，為追加起訴部分，業經原審判決
上訴人無罪確定，不在本院審判範圍）以為說明論敘，對於其餘
扣案之十四支槍枝部分，是否成立犯罪，或有何無庸於判決內為
實體上論列之事由，並未置一詞，自難謂無理由不備及已受請求
之事項未予判決之違法。上訴意旨執上述諸端指摘原判決不當，
尚非全無理由，應認原判決關於有罪部分仍有撤銷發回更審之原
因。
據上論結，應依刑事訴訟法第三百九十七條、第四百零一條，判
決如主文。
中    華    民    國  一○○  年    六    月  二十二  日
                      最高法院刑事第七庭
                          審判長法官  邵  燕  玲  
                                法官  李  伯  道  
                                法官  孫  增  同  
                                法官  洪  昌  宏  
                                法官  徐  昌  錦  
本件正本證明與原本無異
                                      書  記  官  
中    華    民    國  一○○  年    六    月  二十四  日
                                                      Q